臺灣高等法院刑事判決　　　　　　　 100年度上易字第1361號
上　訴　人　臺灣板橋地方法院檢察署檢察官
被　　　告　張新居
上列上訴人因被告傷害案件，不服臺灣板橋地方法院100 年度易
字第37號，中華民國100年4月8 日第一審判決（起訴案號：臺灣
板橋地方法院檢察署99年度調偵字第1831號），提起上訴，本院
判決如下：
    主  文
上訴駁回。
    理  由
壹、程序方面
    被告以外之人於審判外之言詞或書面陳述，除法律有規定者
    外，不得作為證據。被告以外之人於偵查中向檢察官所為之
    陳述，除顯有不可信之情況者外，得為證據。公務員職務上
    製作之紀錄文書、證明文書，除顯有不可信之情況外，亦得
    為證據。又按被告以外之人於審判外之陳述，雖不符刑事訴
    訟法第159條之1至第159條之4之規定，而經當事人於審判程
    序同意作為證據，法院審酌該言詞陳述或書面陳述作成時之
    情況，認為適當者，亦得為證據；當事人、代理人或辯護人
    於法院調查證據時，知有刑事訴訟法第159條第1項不得為證
    據之情形，而未於言詞辯論終結前聲明異議者，視為有前項
    之同意，刑事訴訟法第159條之1、第159條之5第1項、第2項
    分別定有明文。經查，本院相關之供述或非供述證據，並無
    顯不可信之情況，檢察官、被告於準備程序中對本案之供述
    、非供述證據均表示無意見而同意作為證據（本院卷第26頁
    背面），本院審酌各該證據作成之狀況，亦認為適當，依前
    揭規定，本案相關之供述、非供述證據，均有證據能力。
貳、實體方面
一、本件公訴意旨略以：緣告訴人林金加於民國（下同）99年 3
    月14日晚間9 時許，前往被告所經營位於臺北縣樹林市（現
    改制為新北市樹林區○○○路236 號之「舞音布泉小吃店」
    消費時，因消費糾紛與被告發生爭執，告訴人即以隨身攜帶
    之行動電話砸破該店內之鏡面玻璃，被告見狀後，即憤而基
    於傷害之犯意，以拳頭毆打告訴人之頸部，致告訴人受有前
    頸部挫傷之傷害，因認被告所為，係涉犯刑法第277條第1項
    之傷害罪嫌云云（告訴人所涉毀損部分，業經被告當庭撤回
    告訴，由原法院另行審結）。
二、按犯罪事實應依證據認定之，無證據不得認定犯罪事實；又
    不能證明被告犯罪者，即應諭知無罪之判決，刑事訴訟法第
    154 條第2 項、第301 條第1 項分別定有明文。次按認定不
    利於被告之事實，須依積極證據，苟積極證據不足為不利於
    被告事實之認定時，即應為有利於被告之認定，更不必有何
    有利之證據；又告訴人之告訴，係以使被告受刑事訴追為目
    的，是其陳述是否與事實相符，仍應調查其他證據以資審認
    ，最高法院30年上字第816 號、52年台上字第1300號判例意
    旨可資參照。
三、本件公訴意旨認被告涉有前揭罪嫌，無非係以證人即告訴人
    之指述及其所提衛生署樂生療養院診斷證明書一紙為主要論
    據。訊據被告固坦承於上開時、地有與告訴人發生爭執之事
    實，惟堅決否認有傷害之犯行，辯稱：當時係告訴人已經喝
    醉了，來店內想要叫小姐，伊告知店內沒有這項服務後，告
    訴人說要讓伊關店，之後就一直打電話，但是一直打不通，
    所以就憤而摔手機，摔到店內的鏡面玻璃；因為當時告訴人
    已經喝醉了，所以伊並沒有靠近告訴人，更沒有動手打告訴
    人等語。經查：
(一)告訴人林金加於上開時、地確有至被告與其妻即證人古家瑜
    共同經營之前揭小吃店（卡拉OK店）消費，其間告訴人曾摔
    其所攜行動電話，並與被告發生爭執，後告訴人即報警至現
    場處理等事實，為被告所供承不諱，核與證人古家瑜、證人
    即告訴人林金加、證人即到場處理之警員蔡翰宗所證相符，
    並有現場照片4 幀（臺灣板橋地方法院檢察署99年度偵字第
    16969號偵查卷第8、9 頁）附卷可稽，是此部分之事實堪以
    認定。又告訴人當晚受有前頸部挫傷之傷害，固據其提出診
    斷證明書1份（同上卷第7頁），然診斷證明書僅能證明告訴
    人有受傷之事實，但該傷勢究竟是如何造成，是否為被告出
    手毆打所造成，尚無法由該診斷證明書本身直接證明，需由
    其他證據加以佐證。
(二)告訴人自承當晚至被告店裡之前即有喝兩瓶啤酒，到被告店
    內後也有喝酒等語（原審卷第20頁背面），核與被告及證人
    古家瑜、證人即到場處理之警員蔡翰宗所述被告當時有喝酒
    或喝醉酒等情相符（同上卷第36 頁正面、第55頁正面），
    可徵告訴人當晚喝了不少酒，應無疑義。參以：
  告訴人稱當晚係與被告房東即證人曾朱一同至店內消費，並
    且是到地下室之包廂，然證人曾朱於原審審理中卻稱其是自
    己去店內遇到告訴人，不記得是否是案發當晚，但其是在一
    樓，並未去地下室，且當晚並未見到被告與告訴人發生爭執
    及告訴人摔手機，該店地下室亦未隔成包廂讓客人唱歌等語
    （同上卷第53、54頁），與告訴人所述不符，反與被告及證
    人古家瑜所稱案發當晚證人曾朱並未到場，且店內地下室並
    無包廂之情形相符，此外復查無證據足證案發當晚證人曾朱
    確有到被告店內消費，告訴人此部分指訴，尚乏佐證，自難
    遽信。
  告訴人於99年3 月15日、5 月18日警詢中稱案發當晚其皮包
    內之現金新臺幣（下同）1500元不見，不知道如何不見等語
    （前揭第16969 號偵查卷第5 頁背面、第6 頁背面），然於
    99年7 月20日偵查中卻向檢察官指稱當天有付錢，樓上1000
    元、樓下500元等語（同上卷第18頁），於99年9月21日又向
    檢察事務官陳稱當晚有付地下室3小時500元之包廂費等語（
    同上卷第9 頁），則告訴人指訴其所攜之1500元究竟是不見
    ，或是已經付給店家，究竟總共付了1500元，還是只先付了
    500元包廂費，前後所述亦有所出入，亦難遽信。
  關於告訴人摔手機之原因，其於偵查中稱係因店內卡拉OK設
    備無法使用，維修後還是不能用，覺得被騙了，所以才生氣
    的將手機摔到地上，並說自己的手機是爛手機等語（前揭第
    16969 號偵查卷第10頁），然告訴人於原審準備程序中卻稱
    ：「因為包廂在地下室，而且通訊不好，我在那邊打電話打
    不通，所以我覺得手機是爛手機，所以我就把手機砸在地上
    。」等語（原審卷第20頁背面）前後供證不一；另證人唐秋
    月於原審審理中經問及告訴人如何向其描述摔手機的原因時
    ，則稱案發後第二天告訴人曾與其通電話，電話中告訴人稱
    他去消費有付帳，老闆跟他說他沒有付帳，因為錢的問題，
    加上他們包廂設備不能使用，還要跟他收錢，他很不高興等
    語（同上卷第35頁背面）。按告訴人究竟因何而摔手機，竟
    先後有卡拉OK設備故障、收訊不好電話打不通、已經付帳但
    店家還要跟他收錢等多種版本，令人莫衷一是。且若係因被
    告店內之卡拉OK設備不好，或店家還硬要向已付過錢的告訴
    人收錢，則告訴人生氣的對象應係店家，其盛怒之餘，衡情
    砸毀店家設備出氣之可能性較大，縱使因手上剛好拿手機而
    順手將之砸出，所辱罵之對象亦應是店家，又怎會罵「爛手
    機」？是告訴人砸手機之原因顯應與手機有直接關聯，告訴
    人才會在砸手機時同時罵自己的手機是爛手機，方符情理。
    從而被告及告訴人於準備程序中所稱係因收訊不佳無法打通
    電話，告訴人方憤而砸毀自己的手機出氣等情，應較有可能
    ，其就此部分指訴不一，無非避重就輕，懼罹毀損刑責，任
    意指摘其遭毆打。
  另告訴人一再陳稱係因被告店內卡拉OK設備無法使用而生氣
    ，然依證人蔡翰宗於原審審理中所證，其當晚到現場處理本
    件糾紛時，告訴人當場並未提到其去店內消費，已經付錢了
    ，但是店家的卡拉OK設備沒有辦法使用這件事，只有一直說
    這家店違法等語（同上卷第55、56頁）。按若告訴人果係因
    非常在意被告店內卡拉OK設備故障無法使用而生氣，在警方
    到場後，理應急著數落被告方面的不是，又怎會絲毫未提及
    此點，僅指稱被告之經營違法？此與常情相悖，殊難置信。
    綜合上情觀之，告訴人除對於生氣摔手機之原因所述不一，
    且先前所稱係因店內卡拉OK設備故障而生氣等情不符情理外
    ，關於房東曾朱有無到場，其所攜現金1500元之下落等與案
    情無直接相關部分，所述亦有所出入，並與證人曾朱所證不
    符，可徵告訴人若非刻意避重就輕，就是因當晚已經喝醉，
    在注意力、反應力及記憶力均有所減退之情形下，無法清楚
    回憶案發當時之情形，殊甚灼然。故在此情形下，縱使其當
    晚確實受有前頸部挫傷之傷害，然究竟是否為被告出拳毆打
    所致、抑或係其在酒醉生氣過程中，不慎撞擊受傷，實令人
    存疑，尚難僅憑告訴人酒後記憶不清，且有前述瑕疵之指訴
    ，即遽認被告確有出拳毆打告訴人頸部之行為。
(三)證人唐秋月於原審審理中固證稱案發後第二天證人古家瑜曾
    告知伊當晚告訴人了一點酒鬧事，被告有打告訴人等語（同
    上卷第39頁正、背面），然此為證人古家瑜所當庭否認（同
    上卷第41頁背面），且證人唐秋月當晚並未在現場目擊案發
    經過，僅係事後聽證人古家瑜轉述，性質上屬於傳聞證據，
    頂多可用來彈劾證人古家瑜所證之可信度（或如前所述以證
    人即告訴人電話中所述用來彈劾其於審判中所證之可信度）
    ，無法作為證明被告是否有出拳毆打告訴人之證據，附此敘
    明。
(四)檢察官上訴意旨略以：「查證人即被告之妻古家瑜在偵訊時
    證稱：告訴人晚上9 點多到店裡，到晚上10點多出去，出去
    後就帶警察來，告訴人說頸部受傷，是被告打的，使就說要
    帶告訴人去驗傷等語，倘被告在案發當日並無毆打告訴人，
    則告訴人是否受有傷害，理應與被告及古家瑜無涉，則古家
    瑜何須表示要帶告訴人前去驗傷。又證人即當時到場處理本
    案之員警蔡翰宗在審理時證稱：當時到場處理時，告訴人有
    說被被告毆打打傷，伊請告訴人去驗傷，驗完傷後再來找伊
    等語，亦證告訴人確實在案發時受有傷害。另證人唐秋月於
    審理時亦證稱：案發隔天，告訴人有跟伊說被被告打傷，古
    家瑜也跟伊說被告去店裡鬧事，被告有打告訴人，古家瑜說
    告訴人喝多了一點酒鬧一點事等語，足徵告訴人所指並非虛
    妄。此外，並有告訴人之指訴及卷附之衛生署樂生療養院診
    斷證明書足證，被告所涉傷害罪，應堪認定。末告訴人就本
    件傷害事實，雖前後指訴略有不一，然就被告所涉傷害部分
    則歷次指訴情節相符，原審逕以告訴人之指訴前後不一為由
    ，而為被告有利之認定，實嫌速斷」云云，惟查證人即被告
    之妻古家瑜上開證述，乃因應告訴人對被告之指訴，且其亦
    證以其當時並未注意看到告訴人頸部是否有受傷等情（前揭
    99年度調偵字第1831號偵查卷第11頁），益見告訴人當時並
    無明顯傷勢，尚難僅憑證人古家瑜回應告訴人之指訴，遽認
    告訴人確遭被告毆打。再者證人即警員蔡翰宗於原審亦證以
    ：「…告訴人當場沒有指出他那裡受傷，祇說被老闆（即被
    告）毆打，…告訴人表示被被告毆打，我有詢問被告這件事
    ，被告祇表示有糾紛，未承認有毆打被告…」（原審卷第55
    頁正、背面），由此可見，證人蔡翰宗在現場祇有聽聞告訴
    人遭被告毆打之空泛指控，並無實證足證被告有傷害犯行。
    至證人唐秋月上開證述：「係指證人古家瑜的意思是說告訴
    人去剛開幕的店鬧事不好，沒有告訴我被告是怎樣打告訴人
    …」（原審卷第39頁正面），並未指證證人古家瑜確有證述
    被告毆打告訴人，何況證人唐秋月聽聞自證人古家瑜之陳述
    ，核屬傳聞證據，亦不能為被告有罪之論據。要之，檢察官
    上訴意旨，尚乏依據，自不足取。
四、綜上所述，本件告訴人所提診斷證明書僅能證明其有受傷之
    事實，但無法證明該傷勢為被告所造成；證人唐秋月所證復
    僅為轉述證人古家瑜及告訴人於審判外所述，屬傳聞證據無
    法補充告訴人之指訴，是本件就被告是否有出手毆打告訴人
    部分，僅有告訴人單一之指訴為憑。而告訴人之指訴既有前
    揭瑕疵，不能排除其記憶不清之可能性，實難僅憑其片面且
    有瑕疵之指訴，即遽認其前頸部所受傷害即為被告出手毆打
    所造成。準此，本院就被告是否有毆打告訴人頸部成傷之事
    實，認猶有合理之懷疑，尚未得有罪之確信，依罪疑惟有利
    於被告之原則，即應為有利於被告之認定。此外，復查無其
    他積極證據足資證明被告確有公訴意旨所指之傷害犯行，揆
    諸前揭法條及判例意旨，本案被告犯罪尚屬不能證明。
五、原審認被告犯罪不能證明，而為無罪之諭知，認事用法，核
    無不合，檢察官循告訴人之請，上訴意旨，仍執陳詞，為無
    理由，應予駁回。
據上論斷，應依刑事訴訟法第368條，判決如主文。
本案經檢察官莊俊仁到庭執行職務。
中    華    民    國   100    年    7     月    28    日
                  刑事第三庭  審判長法  官  陳博志
                                    法  官  劉興浪
                                    法  官  許文章
以上正本證明與原本無異。
不得上訴。
                                    書記官  范家瑜
中    華    民    國   100    年    7     月    28    日